【裁判字號】    98,交聲,3254
【裁判日期】    990115
【裁判案由】    聲明異議
【裁判全文】
臺灣高雄地方法院刑事裁定            98年度交聲字第3254號
原處分機關  交通部公路總局高雄區監理所
異  議  人  甲○○
上列異議人因違反道路交通管理處罰條例案件，對交通部公路總
局高雄區監理所所為之處分（原處分書：高監自裁字第裁80-B00
000000號）聲明異議，本院裁定如下：
    主  文
原處分撤銷。
    理  由
一、原處分意旨略以：異議人即受處分人甲○○（下稱異議人）
    所有之車號UZ-5433 號自用小客車，於民國87年5 月25日，
    因逾期未參加定期檢驗，經交通部公路總局高雄區監理所逕
    行註銷牌照，竟仍提供上開車號之車牌予乙○○使用。嗣於
    97年11月5 日上午9 時許，乙○○駕駛懸掛上開車牌之自小
    客車，行經高雄市○○區○○路時，為高雄市政府警察局交
    通警察大隊第四中隊楠梓分隊員警攔停取締，並開立高市警
    交字第B00000000 號舉發違反道路交通管理事件通知單（下
    簡稱舉發通知單），逕行舉發異議人之號牌供他車使用，乃
    依道路交通管理處罰條例第12條第1 項第8 款之規定，於98
    年11月17日以高監自裁字第裁80-B00000000號裁決書裁處異
    議人罰鍰新臺幣（下同）10,800元之處分。
二、異議意旨略以：異議人於82年10月間，業以7 萬餘元之價格
    ，將上開自小客車出賣予吳忠恆，惟未辦理過戶，直至97年
    12月5 日始悉受罰，伊不知該車牌照已經註銷，亦未將車牌
    交予他人使用，原處分機關未及審酌上情，逕予裁處顯有違
    失，爰聲明異議請求撤銷原處分等語。
三、按行政處分，係指行政機關就公法上具體事件所為之決定或
    其他公權力措施而對外直接發生法律效果之單方行政行為，
    行政程序法第92條第1 項定有明文。行政機關依道路交通管
    理處罰條例相關規定對交通違規之行為人攔查舉發或逕行舉
    發，核其性質係屬行政處分，其據以製作之舉發違反道路交
    通管理事件通知單之送達，自應依行政程序法相關規定為之
    。次按送達，於應受送達人之住居所、事務所或營業所為之
    ；對於當事人之送達，有下列各款情形之一者，行政機關得
    依申請，准為公示送達︰一、應為送達之處所不明者。二、
    於有治外法權人之住居所或事務所為送達而無效者。三、於
    外國或境外為送達，不能依行政程序法第86條之規定辦理或
    預知雖依該規定辦理而無效者。有前項所列各款之情形而無
    人為公示送達之申請者，行政機關為避免行政程序遲延，認
    為有必要時，得依職權命為公示送達。當事人變更其送達之
    處所而不向行政機關陳明，致有第一項之情形者，行政機關
    得依職權命為公示送達，同法第72條第1 項前段及第78 條
    亦分別定有明文。
四、另按行為人有違反道路交通管理處罰條例之情形者，應填製
    舉發違反道路交通管理事件通知單（下簡稱舉發通知單），
    並於被通知人欄予以勾記，逕行舉發者，應按已查明之資料
    填註車牌號碼、車輛種類、車主姓名及地址，並於通知單上
    方空白處加註逕行舉發之文字後，由舉發機關送達被通知人
    ；受舉發違反道路交通管理事件之被通知人，認為受舉發之
    違規行為應歸責他人者，應於通知單記載之應到案日期前，
    檢附相關證據及足資辨識、通知應歸責人之證明文件，向處
    罰機關告知應歸責人，處罰機關應即另行通知應歸責人到案
    依法處理。逾期未依規定辦理者，仍依各該違反條款規定處
    罰；行為人認為舉發之事實與違規情形相符者，得於接獲通
    知單後，親自或委託他人持該通知單，不經裁決向指定之處
    所，逕依裁罰基準執行並繳納罰鍰結案，違反道路交通管理
    事件統一裁罰基準及處理細則第11條第1 項第4 款、第36條
    、第48條第1 項分別訂有明文。又道路交通管理處罰條例所
    定罰鍰之處罰，受處罰人接獲違反道路交通管理事件通知單
    後，於15日內得不經裁決，逕依第92條第3 項之罰鍰基準規
    定，向指定之處所繳納結案；不服舉發事實者，應於15日內
    ，向處罰機關陳述意見；其不依通知所定期限前往指定處所
    聽候裁決，且未依規定期限繳納罰鍰結案或向處罰機關陳述
    意見者，處罰機關得逕行裁決之，同條例第9 條第1 項亦定
    有明文。準此，逕行舉發案件，應由舉發機關依行政程序法
    之規定，將舉發通知單合法送達被通知人，倘被通知人未依
    規定到案聽候裁決，且未依規定自動繳納罰鍰或陳述意見，
    處罰機關始得據以裁決，否則違規行為未經舉發，或舉發機
    關未予填製舉發通知單，或違規行為人未受舉發通知單之合
    法送達時，處罰機關均不得逕予裁決。
五、經查：
    (一)駕駛人乙○○係於97年10月間某日，在高雄縣路竹鄉○○
      路「高新醫院」附近之垃圾桶，拾獲上開異議人甲○○已
      註銷車號UZ-5433 號車牌2 面後，原欲持以變賣，惟因臨
      時有事前往高雄市楠梓地區，乃於同年11月5 日上午某時
      ，自行將該2 面車牌懸掛於其所有之自小客車，駕駛該自
      小客車行駛於公路上，同日上午9 時許，行經高雄市○○
      區○○路一帶為警攔檢取締，旋由高雄市政府警察局（下
      簡稱舉發機關）開立高市警交字第B0000000 0號舉發違反
      道路交通管理事件通知單，逕行舉發異議人將號牌提供他
      車使用，旋於同年11月18日以郵局掛號方式送達舉發通知
      單至高雄縣大寮鄉○○路197 巷56號，惟因無法送達，乃
      將該舉發通知單留存在原處分機關，並刊登於高雄市政府
      電子公報而為公示送達一事，業據證人乙○○於本院調查
      時證述綦詳，並有舉發通知單、送達證書、高雄市政府警
      察局98年1 月16日高市警交字第0980002770號公告及同號
      函各1 份在卷可佐，堪以認定。惟異議人於前開違規行為
      時，其住所已自高雄縣大寮鄉○○路197 巷56號變更為「
      高雄縣大寮鄉○○村○○街46號」，有全戶戶籍資料查詢
      結果及遷徙紀錄資料查詢結果各1 份在卷可憑，復依卷存
      事證，查無事實足認高雄縣大寮鄉○○路197 巷56號為異
      議人違規時之居所、事務所或營業所，舉發機關依法自應
      將該舉發通知單送達至高雄縣大寮鄉○○村○○街46號，
      始屬合法。參以異議人應受送達之處所已極明確，亦無行
      政程序法第78條第1 項第2 、3 款所定之情事，舉發機關
      依職權將該舉發通知單逕為公示送達，殊難認與法相合。
      是上開舉發通知單顯未合法送達至異議人甚明。
    (二)綜上，上開舉發通知單既未經舉發機關合法送達異議人，
      原處分機關仍據以裁罰異議人如上述之處分，自有違上開
      規定，其裁決程序顯有違誤，原處分應予撤銷，發回原處
      分機關另為為適法之處理。
據上論斷，依道路交通案件處理辦法第20條，裁定如主文。
中    華    民    國    99    年    1     月    15    日
                  交通法庭  法  官  許仁豪
以上正本證明與原本無異。
如不服本裁定，應於收受送達後5 日內向本院提出抗告狀。
中    華    民    國    99    年    1     月    21    日
                            書記官  王翌翔


司法院資訊處製作；財團法人民間司法改革基金會備份。
